臺北高等行政法院判決　　　　　　　　　　　　　　　九十年度訴字第五五四五號
　　　　　　　　　　　　　　　.
　　原　　　告　泛亞通通訊科技股份有限公司
　　代　表　人　甲○○董事長.
　　訴訟代理人　桂齊恆律師
　　　　　　　　林純真
　　被　　　告　經濟部智慧財產局
　　代　表　人　蔡練生（局長）
　　訴訟代理人　乙○○
右當事人間因服務標章事件，原告不服經濟部中華民國九十年七月十一日經（九○）
訴字第○九○○六三一五七六○號訴願決定，提起行政訴訟，本院判決如左：
  　主  文
原告之訴駁回。
訴訟費用由原告負擔。
　　事  實
一、事實概要：原告於民國八十七年十二月二十九日以「GLOBAL TALK」服務標章，
    指定使用於當時商標法施行細則第四十九條所定商品及服務分類表第三十八類之
    電信加值網路傳輸、提供資料庫連線、提供國際網際網路傳輸等服務，向被告（
    原經濟部中央標準局，八十八年一月二十六日改制為經濟部智慧財產局）申請註
    冊。經被告審查，認本件服務標章圖樣上之「TALK」，指定使用於電信加值網路
    傳輸等，係指定服務之說明；其圖樣上之「GLOBAL TALK」與據以核駁之註冊第
    七八○二一號「GLOBAL」服務標章外文近似，且指定使用於同一或類似服務，應
    不予註冊，以九十年二月二十六日核駁字第二八五八五號服務標章核駁審定書予
    以核駁之處分。原告不服，提起訴願，遭決定駁回，遂提起行政訴訟。
二、兩造聲明：
    (一)原告聲明：請求撤銷原處分及訴願決定，被告應為核准之審定，訴訟費用由被
      告負擔。
    (二)被告聲明：如主文所示。
三、兩造之爭點：原告所申請之「GLOBAL TALK」服務標章（如附圖一），其上圖樣
    「TALK」是否為指定服務之說明？又與據以核駁註冊第七八○二一號「GLOBAL
    」服務標章（如附圖二）是否構成近似？
    (一)原告主張：
      按原告申請註冊之商標為字體一樣大小之「GLOBAL TALK」，並無主要部分或
　　　附屬部分之分別，則於審查其得否註冊時，自應就整體圖樣通體觀察以為斷，
      惟查被告於本案中，竟割裂商標圖樣為二，分別就二單字適用不同之法條，進
      而再以其整體圖樣與法有違為由，謂不得申請註冊，如此無視商標圖樣之完整
      性，恣意加以分割，更忽視商標申請人設計圖樣之意念，與交易市場上消費者
      之辨識經驗亦相違背，實難謂允洽。
      (1)「凡文字、圖形、記號、顏色組合或其聯合式，係表示申請註冊服務標章所
        使用服務之品質、功用、通用名稱或其他說明者」不得申請註冊，固為商標
        法第七十七條準用同法第三十七條第十款之規定，惟此一條款之適用，應指
        標章圖樣整體與所指定使用之商品有直接、密切關連者而言。今者，被告以
        原告所有「GLOBAL TALK」標章圖樣上之「TALK」為指定服務之說明為由，
        認有前揭條款之適用，惟查在同一或類似服務中，早有多件註冊服務標章圖
        樣包含TALK乙字，如：
        註冊號數        標章外文名稱
        七五九五五      CT-Talk
        一○七五三六    ALPHA Talk（圖樣內之「TALK」不在專用之內）
        一一七九一四    Just Talk（圖樣內之「TALK」不在專用之內）
        一一七九一五    Smart Talk（圖樣內之「TALK」不在專用之內）
        一一七九二一    easy talk（圖樣內之「TALK」不在專用之內）
        一二一九三四    MOVIE TALK
        一二六三九九    THE Elite Talk
        一四四三五九    Air Talk
　　　　上揭各標章中，縱有未聲明TALK不專用之內者，被告仍不認其為服務之說明
　　　　，則於本案，原告並不排除提出「圖樣內之「TALK」不在專用之內」之聲明
　　　　，惟無論如何，既有如是之實例存在，被告獨謂本件服務標章有違於前揭條
　　　　款之規定，如何令人心服？
　　　(2)次按「服務標章圖樣相同或近似於他人同一服務或類似服務之註冊服務標章
　　　　」者，不得申請註冊，另為商標法第七十七條準用同法第三十七條第十二款
　　　　之規定，惟所謂相同或近似者，係指就商標圖樣整體隔離觀察，有致消費者
        因聯想而發生混淆、誤認之虞而言，且商標法施行細則第五十條準用同細則
        第二十八條第二項明示：標章縱經申請人聲明部分不在專用之列，其圖樣「
        於審查有無與他人之商標圖樣相同或近似，仍應以其整體圖樣為準」，是本
        案原告標章圖樣上之「TALK」，無論經聲明不在專用之內與否，但與他人標
        章比較時，只要兩標章之整體設計迥然不同，文字繁簡各異，於交易市場上
        足以令人清楚辨別，並無致生混淆誤認之情事，即非不得申請註冊，尤不得
        僅以其中某一普通、常見單字之偶同，即率謂為構成近似之標章。查被告於
        本案中，恣意割裂系爭標章圖樣，既以「TALK」謂屬說明文字認有違於商標
        法第七十七條準用同法第三十七條第十款之規定，進而又以「GLOBAL」一字
        之偶同為由，謂與註冊第七八○二一號「GLOBAL」標章構成近似，惟二標章
        所指定使用之電信加值網路傳輸等服務，其特質即在於服務之範圍可遍及全
        球，故在此等服務業中，以「GLOBAL」作為標章文字之一部分即十分普遍，
        業已成為弱勢標章。至原告取之與「TALK」結合，二單字個別之顯著性或許
        較低，然將之結合為一，卻出自原告之創意，而既無其他同業之作為服務之
        相關說明，復與單獨之「GLOBAL」乙字明顯有別，消費者自足以輕易區辨，
        自難謂為構成近似之標章。茲即就「GLOBAL」乙字已成為弱勢標章之事實，
        臚列具體資料如后：
        標章號數        標章名稱及圖樣            除GLOBAL以外之單字意義
        五八五五二      GLOBAL REACH              到達、連絡
        七三八三四      GLOBAL NETWORK SERVICES   網路服務
        七五九四三      GLOBAL ADVANTAGE          方便、前導
        一一七九一一    GLOBAL CROSSING           交錯、橫越
        一一九七二八    GLOBAL PASS               通行、經過
        一二七五二七    GLOBAL DIGITAL HIGHWAY    數位高速公路
        一三八四九九    GLOBAL ONE-HOP NETWORK    單按（鍵）網路（NETWORK
                                                  不在專用之內）
        如上列舉各標章，均由單純文字構成圖樣，其中，連接於GLOBAL之後之單字
　　　　，不乏與所指定網路傳輸服務性質極具關聯性者，如NETWORK、DIGITAL
      　HIGHWAY、PASS等單字，被告既准各該標章之註冊，卻於原告前提供各該實
        例佐證時，以「案情迥然有別」云云搪塞，殊難以令人心服。遑論「GLOBAL
        」既已成為「提供網際網路傳輸、電信通訊」服務中常見之標章文字，被告
        於「GLOBAL」標章申請註冊時，並未以「GLOBAL REACH」等標章之存在而不
        准其註冊，其後又核准「GLOBAL CROSSING」、「GLOBAL PASS」等多件標章
        之註冊，則依一貫之審查尺度，如何於本案中，獨以原告之「GLOBAL TALK」
        標章與註冊第七八○二一號「GLOBAL」標章構成近似為由，認有違商標法第
        三十七條第十二款之規定？
      (3)再參酌下列案例所揭示之意旨，益明「GLOBAL」既為一常見單字，且於同一
        或類似服務中已成為弱勢標章，原告標章整體與據以核駁標章之外文明顯有
        別，自非構成近似之標章，即：
        前行政法院六十九年判字第二七八號判決指出：「嬪妃ANGEL及圖」商標
          「其與原告商標圖樣係以『ANGEL SKIN』、『ANGEL FACE』、『ANGEL
          KISS』等三商標，就通體隔離觀察，無論外觀、觀念及讀音，均顯然有別
          ，自無混淆或誤認之可能，至關係人商標圖樣中間外文『ANGEL』為一極
          普遍之外文名稱，不能因此一字相同即謂其有仿冒之情事」。
        行政院台八十訴字第二二四五九號決定書亦揭示：「查系爭『AUTOTYPE』
          商標‧‧‧據以核駁之註冊第一七一二三○號『自動及圖AUTO』商標‧‧
          ‧兩商標圖樣之外文雖均有相同之AUTO，惟AUTO乃一常用字，作為名詞係
          汽車之意‧‧‧系爭商標圖樣之外文AUTOTYPE‧‧‧與據以核駁商標圖樣
          上之外文AUTO，各具不同之字義，僅以AUTO為系爭商標外文之字首為由，
          遽認兩商標圖樣構成近似，不無可議，況同類商品中，業經被告核准第三
          九三一八三號『AUTOTEX』、第三九三二二一號『AUTOSTAT』商標註冊，
          並未被認與註冊第一七一二三○號『自動及圖AUTO』商標（即本案據以核
          駁之商標）近似‧‧‧本案認定要難謂一貫。爰將原決定及原處分均撤銷
          ，由原處分機關另為適法之處分」。
      (4)綜上論陳，原告雖早在「GLOBAL TALK」標章申請註冊之階段，不及聲明圖
        樣上之「TALK」不在專用之內，惟「商標在核准註冊以前，尚屬準備註冊之
        程序」，則原告願在現今仍屬申請註冊之階段，為「圖樣內之「TALK」不在
        專用之內」之聲明，則徵諸被告業已核准諸多包含「TALK」之標章註冊於同
        一或類似商品，實再難謂系爭標章有違於商標法第七十七條準用同法第三十
        七條第十款之規定。又者，外文「GLOBAL」為常見單字，並不具獨創性，自
        不得以此作為判斷標章近似與否之唯一依據，且經查閱商標公報發現，於類
        似服務中亦已有多件標章係由單純文字構成，其外文赫然亦均以「GLOBAL」
        為開首，被告既准其與據以核駁標章並存，則原告之「GLOBAL TALK」標章
        於判斷與他人標章是否構成近似時，依商標法施行細則之規定，應就整體為
        之，其與「GLOBAL」標章整體文字之構成、外觀、寓目印象均迥異其趣，自
        無致生混淆誤認之情事，乃被告置諸多具體實例於不顧，率爾認定原告商標
        有違於商標法第三十七條第十、十二款之規定，實屬速斷，萬難令人心服。
    (二)被告主張：
      按「凡文字、圖形、記號、顏色組合或其聯合式，係表示申請註冊服務標章所
      使用服務種類之品質、功用、通用名稱或其他說明者」，不得申請註冊，為商
      標法第七十七條準用同法第三十七條第十款之規定；次按，服務標章圖樣相同
      或近似於他人同一服務或類似服務之註冊標章者，不得申請註冊，為商標法第
      七十七條準用同法第三十七條第十二款之規定。本件原告申請註冊之「GLOBAL
      TALK」與註冊第七八○二一號「GLOBAL」服務標章之外文近似，且指定使用於
      同一或類似服務，應屬近似之標章；圖樣上之「TALK」有會談、談話、通訊之
      意，指定使用於電信加值網路傳輸、提供資料庫連線、提供國際網際網路傳輸
      等服務，為指定服務之說明，有前揭法條之適用。至原告主張其標章與據以核
      駁標章雖均有相同之「GLOBAL」一字，然以「GLOBAL」作為標章文字之一部分
      十分普遍，業已成為弱勢標章，而於同一或類似服務中早有多件註冊服務標章
      圖樣包含「TALK」乙字，且願聲明圖樣內之「TALK」不在專用之內，則本案則
      無違前揭法條之規定云云等節，查原告所舉案例之標章圖樣為「GLOBAL」或與
      其他非說明文字組合、或與說明文字及非說明文字組合，與本件標章由「
      GLOBAL 」與說明文字「TALK」組合及據駁標章圖樣僅單純由「GLOBAL」構成
      之案情顯屬有別，縱令原告願聲明圖樣內之「TALK」不在專用之內，仍有商標
      法第七十七條準用同法第三十七條第十二款規定之適用，併予陳明。是被告依
      法核駁其註冊之申請，並無不合。
　　理  由
一、按服務標章圖樣上之文字、圖形、記號、顏色組合或其聯合式，係表示申請註冊
    服務標章所使用服務之性質、品質、功用、通用名稱或其他說明者不得申請註冊
    ，為商標法第七十七條準用第三十七條第十款所明定。而服務標章圖樣之文字、
    圖形、記號、顏色組合或其聯合式，依社會一般通念，如為服務本身之說明或與
    服務本身之說明有密切關聯者，即有該款不得申請註冊之適用。又服務標章圖樣
    相同或近似於他人同一服務或類似服務之註冊服務標章者，不得申請註冊，同法
    條第十二款亦有規定。而衡酌服務標章是否近似，應以具有普通知識經驗之購買
    人，於購買時施以普通所用之注意，有無混同誤認之虞判斷之，同法施行細則第
    五十條準用第十五條第一項亦定有明文。
二、本件原告申請註冊之「GLOBAL TALK」服務標章，其圖樣為單純外文「GLOBAL
    TALK」所構成。案經被告審查，略以圖樣上之「TALK」，指定使用於電信加值網
    路傳輸等，係指定服務之說明；其圖樣上之「GLOBAL TALK 」復與據以核駁之註
    冊第七八○二一號「GLOBAL」服務標章外文近似，且指定使用於同一或類似服務
    ，遂為核駁之審定。原告不服，提起訴願，經濟部訴願決定持與被告相同之見解
    ，而駁回其訴願。原告仍不服，提起行政訴訟，其主張略以：同一或類似服務中
    ，早有多件服務標章圖樣包含「TALK」乙字，如「CT-TALK」、「ALPHA TALK」
    、「Just Talk」、「 Smart Talk」、「 easy talk」、「 MOVIE TALK」、「
    THE Elite Talk」、「Air Talk」等，被告均未認其為服務說明而准予註冊；且
    以「GLOBAL」作為標章文字一部而准予註冊者，亦十分普遍，業已成為弱勢標章
    ，如「GLOBAL REACH」、「GLOBAL NETWORK SERVICES」、「GLOBAL ADVANTAGE
    」、「GLOBAL CROSSING」、「GLOBAL PASS」、「GLOBAL DIGITAL HIGHWAY」、
    「GLOBAL ONE-HOP NETWORK」，原告取之與「TALK」結合，與據以核駁標章自足
    以輕易區辨，何能獨認原告「GLOBAL TALK」與據以核駁標章構成近似云云。
三、經查，系爭服務標章圖樣為單純外文「GLOBAL TALK」所構成，而該「TALK」有
    談話、會話之意，原告以之作為標章之一部，指定使用於電信加值網路傳輸、提
    供資料庫連線、提供國際網際網路傳輸服務，顯係指定服務之說明文字。次查，
    系爭服務標章「GLOBAL TALK」圖樣，與據以核駁之註冊第七八○二一號「
    GLOBAL」服務標章圖樣比較，均有相同之外文「GLOBAL」，異時異地隔離觀察，
    難謂無使一般購買人混同誤認之虞，應屬近似之標章，復均指定使用於同一或類
    似之電信加值網路服務等，揆諸首揭法條規定，自不得申請註冊。至原告所舉被
    告於註冊「CT-Talk」、「ALPHA TALK」、「Just Talk」、「Smart Talk」、「
    easy talk」、「MOVIE TALK」、「THE Elite Talk」、「Air Talk」、「
    GLOBAL REACH」、「GLOBAL NETWORK SERVICES」、「GLOBAL ADVANTAGE」、「
    GLOBAL CROSSING」、「GLOBAL PASS」、「GLOBAL DIGITAL HIGHWAY」、「
    GLOBAL ONE-HOP NETWORK」等服務標章及行政院八十年訴字第二二四五九號決定
    書與前行政法院六十九年度判字第二七八號判決之認定，核其案情各異，且屬另
    案是否妥適之問題，依服務標章審查個案拘束原則，尚難以彼例此，且縱令原告
    願聲明系爭服務標章圖樣內之「TALK」不在專用之內，亦難執為本件應准註冊之
    有利論據。綜上所述，本件原告起訴意旨，並非可採，被告所為核駁之處分，洵
    無違誤，訴願決定予以維持，亦無不合。原告仍執前詞，訴請撤銷，並命被告應
    為核准之審定，為無理由，應予駁回。
據上論結，本件原告之訴為無理由，依行政訴訟法第九十八條第三項前段，判決如主
文。
中　　　華　　　民　　　國　　九十一　　年　　　十　　　月　　　九　　　日
                           臺 北 高 等 行 政 法 院  第二庭
           　　　　　　　　　　　　　　　　　審判長 法　官  徐瑞晃
           　　　　　　　　　　　　　　　　　　　　 法　官  吳慧娟
           　　　　　　　　　　　　　　　　　　　　 法　官  李得灶
右為正本係照原本作成。
如不服本判決，應於送達後二十日內向本院提出上訴狀並表明上訴理由，如於本判決
宣示後送達前提起上訴者，應於判決送達後二十日內補提上訴理由書（須按他造人數
附繕本）。
中　　　華　　　民　　　國　　九十一　　年　　　十　　　月　　 十六 　　日
            　　　　　　　　　　　　　　    　      書記官  陳清容
